【裁判字號】    90,交上訴,1392
【裁判日期】    901003
【裁判案由】    過失致死
【裁判全文】
台灣高等法院台中分院刑事判決                  九十年度交上訴字第一三九二號
    上  訴  人
    即  被  告  丁○○
    選任辯護人  黃興木
右上訴人因過失致死案件，不服台灣台中地方法院中華民國九十年六月十九日第一審
判決（民國九十年度交易字第一四三號，起訴案號：台灣台中地方法院檢察署民國八
十九年度偵字第一七六二七號、九十年度偵字第一二０一號），提起上訴，本院判決
如左：
      主  文
上訴駁回。
丁○○緩刑貳年。
    事  實
一、丁○○係受固德傢俱公司所僱用之鐵工兼貨車司機，平日駕駛小貨車送貨，係以
    駕駛為附隨業務之人，於民國八十九年八月八日下午，駕駛車牌號碼ＬＱ─０八
    五九號自小貨車，沿台中縣太平市○○路○○道，南向行駛，於同日十九時五十
    五分許，駛至台中縣太平市○○路與大興十三街之無號誌交岔口附近，原應注意
    行經彎道、無號誌交岔路口，均應減速慢行作隨時停車之準備，又在劃有分向限
    制線之路段，不得駛入來車之車道內，且汽車行駛時，駕駛人應注意車前狀況及
    兩車併行之間隔，並隨時採取必要之安全措施，而依當時情形又無不能注意之情
    事，竟疏未注意，於雙黃線路段途經彎車道時，未減速慢行及注意車前狀況，冒
    然直行並跨入來車道，適有江粕綜駕駛車牌號碼ＯＢＲ─八六九號之重型機車，
    由大興十三街左轉大興路駛至上開交岔口，亦因酒後注意力減弱疏未注意車前狀
    況，丁○○因閃避不及而擦撞江粕綜所駕駛之重型機車，致江粕綜人車倒地，受
    有頭部外傷、胸部挫傷、四肢部挫傷之傷害，經送醫急救於同月十一日二十一時
    四十五分不治死亡。
二、案經江粕綜之妻乙○○訴請檢察官偵查起訴。
    理  由
一、訊據被告丁○○固不否認於右揭時地駕駛自小貨車與被害人江粕綜所駕駛之機車
    擦撞致死之事實，惟矢口否認有何過失致死之犯行，辯稱：係被害人酒後突然從
    巷子出來，伊因閃避不及才肇事，並無過失云云。惟查，右開犯罪事實，業據被
    害人江粕綜之妻乙○○指述甚詳，並有道路交通事故調查報告表、現場照片附卷
    可稽（台彎台中地方法院檢察署八十九年度相字第一一九八號卷第九至十頁）。
    另本件車禍被害人江粕綜因此受傷死亡，亦經檢察官督同檢驗員相驗屬實，製有
    相驗筆錄、相驗屍體證明書、驗斷書在卷可憑（上開相字第一一九八號卷第十三
    至二一頁）。且本院依警繪肇事現場圖及兩車車損照片顯示，被告所駕駛之小貨
    車是在彎道處跨停於行車分向限制線處，小貨車左輪煞車痕在對向來車道上，其
    車前左側在來車道與被害人所駕駛之機車碰撞，機車在本車道刮地後退，兩車是
    車前碰撞等情以觀，凡此在在足以証明被告駕駛小貨車於夜間途經無號誌交岔路
    口前之彎道，未減速慢行且侵入來車道行駛，本件肇事原因，可以認定。按行經
    彎道、無號誌交岔路口，均應減速慢行作隨時停車之準備，又在劃有分向限制線
    之路段，不得駛入來車之車道內，且汽車行駛時，駕駛人應注意車前狀況及兩車
    併行之間隔，並隨時採取必要之安全措施，道路交通安全規則第九十三條第一項
    第四款、第九十四條第三項、第九十七條第二款定有明文。被告駕車應注意上述
    道路交通安全規定，且依其狀況，又非不能注意，竟疏未注意，以致肇事，致被
    害人死亡，被告顯有過失。本件經送台灣省台中縣區車輛行車事故鑑定委員會鑑
    定及台灣省汽車肇事覆議鑑定委員會覆議結果，亦持相同看法，有鑑定意見書及
    覆議函可稽（上開相字第一一九八號卷第二九頁、原審卷第十八頁），益證被告
    之行為有過失。雖上開鑑定報告認被害人無肇事因素，僅酒精濃度過量駕車有違
    規定，惟查，被害人江粕綜送醫急救時血液中酒精濃度高達二一五ＭＧ／ＤＬ，
    有澄清醫院八十九年八月八日之（急）生化檢驗報告單乙紙在卷為證（上開相字
    第一一九八號卷第十二頁背面），依亨利定律換算其呼氣酒精濃度為每公升一．
    ○七五毫克，已達迷醉狀態，顯不能安全駕駛車輛，並有疏於注意車前狀況之情
    事，自屬與有過失，前開鑑定報告未及斟酌，容有可議，惟此仍無礙於被告之過
    失，是被告所辯伊並無過失云云，自無可採，又被告之過失行為與被害人之死亡
    間具有相當因果關係，事證明確，被告犯行洵堪認定。
二、查汽車駕駛人之駕駛工作，乃隨時可致他人身體生命於危險之行為，並係具有將
    該行為繼續，反覆行使之地位之人。因此應有經常注意避免他人於危險之特別注
    意義務。被告所駕駛之上開自小貨車，係以之為固德傢俱公司送貨所用，本人並
    以此為業，已據被告供明在卷，故其駕駛該車本屬其社會活動之一，在社會上有
    其特殊之屬性（地位），其本於此項屬性（地位）而駕車，自屬基於社會生活上
    之地位而反覆執行事務，因之，在此地位之駕車，不問其目的為何，均應認其係
    業務之範圍。被告於執行業務中肇事致人於死，所為核犯刑法第二百七十六條第
    二項之業務過失致人於死罪。公訴人認被告所為係犯同條第一項之罪，起訴法條
    尚有未洽，應予變更。又被告於肇事後，固曾前往派出所坦承肇事經過，惟處理
    本件車禍之警員丙○○於本院到庭證稱：「報案時是值班的人接的電話，沒有說
    何人報的案，到現場沒有見到肇事的人，旁觀的人說肇事的人已將傷者送醫，我
    同事就去醫院，後來被告和他哥哥來派出所」、「我也有查車牌，再問旁邊的人
    」、「到現場有人說車主就是肇事者」等語（本院卷第三三頁），本件肇事現場
    既留有肇事車輛，承辦警員自得藉車籍資料查獲肇事者，顯然對被告有合理之懷
    疑，即與自首須於有偵查權之機關或公務員發覺為犯罪前，坦承犯罪，並願接受
    裁判之要件未符，併予敘明。
三、原審依刑法第二百七十六條第二項，罰金罰鍰提高標準條例第一條前段規定，斟
    酌被告過失程度及被害人亦與有過失等一切情狀，量處被告有期徒刑八月，認事
    用法均無違誤，量刑亦極妥適。被告上訴意旨，否認涉有過失及原審未依自首規
    定減刑，指摘原審判決不當，其上訴為無理由，應予駁回。被告於肇事後已與被
    害人家屬以新台幣八十萬元成立調解，有台中縣太平市公所函暨調解書一件在卷
    可查（本院卷第二七至二八頁）；且被告肇事後立即將被害人送醫救治，足證犯
    後態度良好。復查被告未曾受有期徒刑以上刑之宣告，此有台灣高等法院被告全
    國前案紀錄表附卷可參（本院卷第九頁），其因過失致犯本案，經此科刑教訓，
    當知警惕，應無再犯之虞，本院認其所受刑之宣告，以暫不執行為適當，爰依法
    併予宣告緩刑二年，以促注意改善。
四、被告經合法傳喚，無正當理由而未到庭，爰不待其陳述，逕行判決，附此明。
據上論斷，應依刑事訴訟法第三百六十八條、第三百七十一條，刑法第七十四條第一
款，判決如主文。
本案經檢察官甲○○到庭執行職務。
中      華      民      國      九十      年      十      月      三    日
                                台灣高等法院台中分院刑事第九庭
                                      審判長法  官  陳  筱  珮
                                            法  官  康  應  龍
                                            法  官  趙  春  碧
右正本證明與原本無異。
如不服本判決應於收受送達後十日內向本院提出上訴書狀，其未敘述上訴之理由者並
得於提起上訴後十日內向本院補提理由書（均須按他造當事人之人數附繕本）。
                                            書記官  陳  文  琴
中       華       民       國   九  十    年     十      月    五       日
                                                                        Ｋ


司法院資訊處製作；財團法人民間司法改革基金會備份。
